臺灣嘉義地方法院刑事判決　　　　　　 94年度簡上字第145號
上　訴　人
即　被　告　乙○○
上列上訴人因妨害名譽案件，不服本院嘉義簡易庭中華民國94年
6月30日94年度嘉簡字第631號第一審判決（聲請簡易判決處刑書
案號：臺灣嘉義地方法院檢察署94年度偵續字第20號），提起上
訴，本院管轄之第二審合議庭判決如下：
    主  文
上訴駁回。
    事  實
一、乙○○係美林國際整合股份有限公司之監察人，甲○○為該
    公司前員工，2人因該公司股權糾紛而多次訴訟，詎乙○○
    對甲○○心生不滿，竟於民國（下同）92年12月22日上午11
    時40分許，在嘉義地方法院檢察署一樓法警室前大廳亦即不
    特定人或多數人得以共見共聞之狀況下，基於公然侮辱之故
    意，對甲○○辱稱：「你比宋楚瑜還奸」之語，足資貶抑甲
    ○○之人格。
二、案經甲○○訴由臺灣嘉義地方法院檢察署檢察官偵查聲請以
    簡易判決處刑。
    理  由
一、訊據上訴人即被告（下稱被告）乙○○固承認其於前揭時地
    向告訴人甲○○指稱「你比宋楚瑜還奸」之語無訛，惟矢口
    否認有何侮辱犯意，並辯稱：因為告訴人偷賣我的股票，又
    偷刻我兒子的印章，偽造借據，且害我兒子向地下錢莊借錢
    ，負債累累，妻離子散，我很生氣才無意中脫口而出，實無
    侮辱的意思，我有相關票據、借據及文件等資料可供參考云
    云。經查，被告於前揭時地以前揭言詞指責告訴人之事實，
    業據被告於審理中坦承無誤，並有證人即告訴人甲○○於偵
    查時及本院審理中之指述、目擊證人即台灣嘉義地方法院檢
    察署法警林宗利於偵查中結證之證述在卷可憑（見臺灣嘉義
    地方法院檢察署92年度發查字第1442號卷第279頁、94年度
    偵續字第20號卷第19頁，簡上卷第152頁），足信為真正；
    其次，依教育部國語字典記載，「奸」字當形容詞使用時，
    意作「陰險狡猾的」解釋（見簡上卷第159頁），故被告在
    檢察署大廳亦即不特定人或多數人得以共見共聞之狀況下，
    以「奸」字指責告訴人，其意顯然是在公然情形下，辱稱告
    訴人行事陰險狡猾，為邪詐之人，屬於公然輕蔑他人及使人
    難堪之言詞，實已逾越表現自由之必要性與適當性，足堪貶
    損告訴人之社會評價，是被告存有公然侮辱之故意，灼然甚
    明，故其所辯並無侮辱故意云云，乃係卸責之詞，委無可採
    ，且被告所為既屬侮辱他人之行為，無分情事之真偽，仍應
    成立該等罪名，是本件事證明確，被告前揭公然侮辱犯行，
    堪以認定。
二、核被告乙○○所為，係犯刑法第309條第1項之公然侮辱罪。
    原審依刑事訴訟法第449條第1項、第454條第2項，刑法第30
    9條第1項、第41條第1項前段、罰金罰鍰提高標準條例第1條
    前段及第2條，以簡易判決判處拘役10日，如易科罰金以300
    元折算1日，經核其認事用法及量刑均屬妥適，被告上訴意
    旨空言否認犯行，指摘原判決不當，為無理由，應予駁回。
據上論結，應依刑事訴訟法第455條之1第1項、第3項、第368條
，判決如主文。
本案經檢察官柯文綾到庭執行職務。
中　　華　　民　　國　　94　　年　　8 　　月　　31　　日
                  刑事第二庭  審判長法　官  夏 金 郎
                                    法　官  陳 俞 婷
                                    法　官  盧 鳳 田
上列正本證明與原本無異。
本件不得上訴。
中　　華　　民　　國　　94　　年　　8 　　月　　31　　日
                                    書記官  楊 國 色
